臺灣高雄地方法院民事判決　　　　　　100年度家訴字第347號
原　　　告　新光行銷股份有限公司
法定代理人　李明新
訴訟代理人　胡啟鈞
被　　　告　尹儀君
　　　　　　楊龍通
上列當事人間宣告分別財產制事件，本院於民國100 年11月2 日
言詞辯論終結，判決如下：
    主  文
宣告被告間之夫妻財產制應改用分別財產制。
訴訟費用新台幣參仟元由被告負擔。
    事實及理由
一、原告主張：原告為被告尹儀君之債權人，原告曾於民國96年
    間以本院雄小字第1384號民事宣示判決筆錄為執行名義，聲
    請對被告尹儀君為強制執行，惟因被告尹儀君無財產可供執
    行，經本院於96年7 月31日核發96年度執字第70437 號債權
    憑證，被告尹儀君計積欠原告新臺幣（下同）26,000元，及
    自94年9 月21日起至清償日止，按年利率20% 計算之利息。
    而被告尹儀君與楊龍通為夫妻，二人並未以契約訂立夫妻財
    產制，依民法第1005條之規定，應以法定財產制為其夫妻財
    產制，原告復已對被告尹儀君聲請強制執行，然未受清償，
    爰依民法第1011條之規定，聲明請求宣告被告間之夫妻財產
    制改用分別財產制。
二、被告則以：其等自結婚迄今均未以契約訂立夫妻財產制，被
    告尹儀君確實有積欠原告上開款項，惟被告尹儀君之經濟狀
    況不佳，僅能分期清償上開款項，同意將夫妻財產制改為分
    別財產制等語置辯。
三、按「夫妻未以契約訂立夫妻財產制者，除本法另有規定外，
    以法定財產制，為其夫妻財產制。」、「債權人對於夫妻一
    方之財產已為扣押，而未得受清償時，法院因債權人之聲請
    ，得宣告改用分別財產制。」，民法第1005條、第1011條分
    別定有明文。又所謂未得受清償，包括全無可扣押之物或所
    扣押之物數量不足及所扣押之財產不足清償該為扣押之債權
    人債權等情形。蓋債務人有財產經扣押，而債權人未得受清
    償時，債權人即可依民法第1011條規定，聲請宣告改用分別
    財產，而債務人全無財產可供扣押，其無資力清償債務情形
    更甚於有財產經扣押，而債權人未得受清償之情形，依舉輕
    以明重之法則，解釋上自應認夫妻之一方全無可供扣押之物
    ，債權人因而未得受清償時，亦有民法第1011條之適用。
四、原告主張之上開事實，業據原告提出被告之戶籍謄本、本院
    96年7 月31日96年度執字第70437 號債權憑證、法人及夫妻
    查詢系統資料為證，為被告所不爭執，並有被告二人之稅務
    電子閘門財產所得調件明細表、本院家事記錄科查詢簡答表
    及夫妻財產登記資料在卷可稽，是原告之主張堪信為真實。
    原告既為被告尹儀君之債權人，已對被告尹儀君聲請強制執
    行，惟因被告尹儀君無財產可供執行，致原告之債權無法受
    償，且依被告二人之財產所得調件明細表所載，被告尹儀君
    名下僅有78年出廠之汽車1 輛，被告楊龍通名下則有財產價
    值合計1,290,661 元之土地2 筆及建物1 筆，原告確有請求
    將被告二人間之夫妻財產制改為分別財產制之實益，是上開
    法條規定及說明，原告依民法第1011條規定，請求宣告被告
    二人間之夫妻財產制改用分別財產制，為有理由，應予准許
    。
五、本件原告全部勝訴，訴訟費用即裁判費3,000 元應由被告負
    擔。
六、結論：原告之訴為有理由，依民事訴訟法第78條、第85條第
    1 項，判決如主文。
中    華    民    國   100    年    11    月    16    日
                        家事法庭法  官  黃悅璇
正本係照原本作成。
如對本判決上訴，須於判決送達後20日內向本院提出上訴狀。
中    華    民    國   100    年    11    月    16    日
                                書記官  楊馥華